【裁判字號】    99,交聲,656
【裁判日期】    990510
【裁判案由】    交管條例聲異
【裁判全文】
臺灣板橋地方法院交通事件裁定         99年度交聲字第656號
原處分機關  臺北市交通事件裁決所
異  議  人
即受處分人  甲○○
上列異議人即受處分人因違反道路交通管理處罰條例案件，對於
臺北市交通事件裁決所中華民國99年1 月18日以北市裁催字第裁
22-AEY228809號所為之處分（原舉發案號：臺北市政府警察局北
市警交字第AEY228809 號），聲明異議，本院裁定如下：
    主  文
異議駁回。
    理  由
一、原處分意旨略以：異議人即受處分人甲○○於民國九十八年
    十月二十日晚間九時二十五分許，騎乘車號ＵＦＡ－５０１
    號輕型機車，行駛於臺北市○○○路○段三十三號前之禁行
    機車車道而違規，經警當場舉發，遂依道路交通管理處罰條
    例第四十五條第十三款及第六十三條第一項第一款之規定，
    裁處罰鍰新臺幣（下同）一千八百元，並記違規點數一點。
二、本件異議人則以：夜間無法看清設置於忠孝西路與中山北路
    口之「禁止機慢車進入」標誌，伊係穿越中山北路後駛入火
    車站前道路時，始發現該禁止標誌；且伊當場簽收舉發違反
    道路交通管理事件通知單（以下簡稱舉發通知單）後，員警
    表示將再郵寄送達，卻遲未收到舉發通知單，竟受加重處罰
    ，為此聲明異議云云。
三、按機器腳踏車行駛之車道，應依標誌或標線之規定行駛，道
    路交通安全規則第九十九條第一項定有明文。又機器腳踏車
    ，不在規定車道行駛者，處六百元以上一千八百元以下罰鍰
    ，並記違規點數一點，道路交通管理處罰條例第四十五條第
    十三款、第六十三條第一項第一款復有明定。又行為人有違
    反道路交通管理處罰條例之情形而經當場舉發者，員警於填
    記舉發通知單後將通知聯交付該受處分人簽名或蓋章收受之
    ，即已完成舉發程序，舉發機關無須再另行送達，此觀諸違
    反道路交通事件統一裁罰基準及處理細則第十一條之規定，
    即甚明瞭。
四、經查：
  (一)異議人於前揭時、地，確有騎乘上開機車，在「禁行機慢車
    」車道行駛之違規，而遭員警當場舉發，異議人並於舉發通
    知單上簽名收受之事實，業據異議人自承不諱，並有異議人
    簽名之舉發通知單影本一紙在卷可稽，足認異議人於前揭時
    、地，確實騎乘機車不在規定車道行駛，且經員警當場完成
    舉發程序，甚為明確。揆諸上開說明，異議人如對違規事實
    並無爭執，即應依照舉發通知單之記載，於應到案日期前自
    行繳納罰鍰最低額，如對舉發事實或歸責與否有所爭執，則
    應於應到案日期前向原處分機關陳述意見或告知應歸責人，
    以憑辦理，始為適法。
  (二)有關道路標誌、標線、號誌之設置目的，乃在於提供車輛駕
    駛人及行人有關道路路況之警告、禁制、指示等資訊，以便
    利行旅及促進交通安全，且其樣式、標示方式、設置基準及
    設置地點等事項，復有道路交通主管機關基於道路交通管理
    處罰條例第四條第二項之授權，制定道路交通標誌標線號誌
    設置規則以玆遵循；本件路口之行車管制號誌燈桿上既已依
    規定設置禁行機慢車標誌，另車道上亦劃設有「禁行機慢車
    」標字，此有臺北市政府警察局中正第一分局九十九年三月
    三日北市警中正一分交字第０９９３０６０７３００號函在
    卷可參，則異議人自中山北路駛入忠孝西路時，自不可能未
    見上開「禁行機慢車」之號誌或標字。況此路段禁行機慢車
    標誌之設置，既屬行政機關基於法律授予之行政裁量權所為
    之命令，則其設置當否，即非司法機關在受理違反道路交通
    管理處罰條例具體個案時所得審查之事項，如異議人對於該
    處「禁行機慢車」之設置有意見，應循正當途徑向交通主管
    機關反應、改善，惟在行政機關變更設置以前，異議人仍不
    得空執中山北路過寬而無法於路口前看清標誌云云，即逕作
    為其不在規定車道行駛之合法事由。
五、綜上所述，異議人於前揭時、地，有騎乘機器腳踏車，不在
    規定車道行駛之違規，堪予認定，且異議人並未於應到案日
    期即九十八年十一月四日前自行繳納罰鍰或提出申訴，迄原
    處分機關裁罰之九十九年一月十八日止，已逾應到案期限六
    十日以上，從而原處分機關援引首揭規定，並依違反道路交
    通管理事件統一裁罰標準表所定標準，裁處異議人罰鍰一千
    八百元，並記違規點數一點，於法並無違誤，應予維持。本
    件異議人之異議為無理由，應予駁回。
據上論斷，應依道路交通管理處罰條例第八十七條第二項，道路
交通案件處理辦法第十九條，裁定如主文。
中    華    民    國    99    年    5     月    10    日
                  交通法庭  法  官  劉元斐
上列正本證明與原本無異。
如不服本裁定，應於裁定送達後五日內敘明抗告理由，向本院提
出抗告狀。
                            書記官  高建華
中    華    民    國    99    年    5     月    10    日

司法院資訊處製作；財團法人民間司法改革基金會備份。
